臺灣雲林地方法院民事判決　　　　　　　 96年度訴字第135號
原　　　告　富邦產物保險股份有限公司
法定代理人　甲○○
訴訟代理人　丙○○
被　　　告　乙○○
上列當事人間請求損害賠償事件，本院於民國96年6 月22日言詞
辯論終結，判決如下：
    主  文
被告應給付原告新台幣壹佰零伍萬元，及自九十六年五月二十三
日起至清償日止，按年息百分之五計算之利息。
訴訟費用由被告負擔。
本判決於原告以新台幣拾伍萬元供擔保後，得假執行。
    事實及理由
壹、程序方面：
    被告經本院通知，未於言詞辯論期日到場，核無民事訴訟法
    第386 條各款所列之情形，爰依原告之聲請，由其一造辯論
    而為判決。
貳、實體方面：
一、原告主張：被告並未領有駕駛執照，竟於民國94年9 月19日
    11時20分許，駕駛車號1225-GE 號自小客車，沿雲林縣西螺
    鎮○○路（由北往南方向）行駛派送報紙，行經雲林縣西螺
    鎮○○路與中正路無號誌交岔路口時，因疏未注意減速慢行
    及左方車應暫停讓右方車先行，即貿然通過上開交岔路口，
    適有邱河鎮騎乘車號MLL-882 重型機車，沿中正路（由西往
    東方向）行駛至該交岔路口，亦未減速慢行，致於上開交岔
    路口發生碰撞，邱河鎮所騎乘機車車頭撞擊被告乙○○所駕
    駛之自小客車右側車身，邱河鎮因而人車倒地，受有頭部外
    傷、合併右側挫傷性腦內出血、右側硬腦膜下血腫、小腦出
    血及腦腫脹等傷害，經送醫後不治死亡。本件車禍肇事車輛
    即車號1225-GE 號自小客車於上開車禍事故發生時，已向原
    告投保強制汽車責任險，原告經被保險人蔡幸容書面通知發
    生事故及查證屬實後，已依強制汽車責任保險法及保險契約
    賠付邱河鎮之繼承人死亡給付及傷害醫療費用給付合計新台
    幣（下同）1,543,244 元。按被保險人違反道路交通管理處
    罰條例第21 條 規定而駕車，致被保險汽車發生汽車交通事
    故者，保險人仍應依本法規定負保險給付之責。但得在給付
    金額範圍內，代位行使請求權人對被保險人之請求權，強制
    汽車責任保險法第29條第1 項第5 款定有明文，被告於車禍
    發生時並未合法領有駕駛執照，是原告依強制汽車責任保險
    法之規定，自得代位行使請求權人對被保險人之請求權。又
    上開車禍事故經送鑑定結果，被告為肇事主因，為此，原告
    爰請求被告賠償原告理賠死亡給付金額150 萬元之七成即
    105 萬元等語。被告經合法通知未於言詞辯論期日到場爭執
    ，亦未提出答辯狀供本院審酌。
二、原告主張被告未領有駕駛執照，竟於上開時間駕駛車號1225
    -GE 號自小客車，因疏未注意減速慢行及左方車應暫停讓右
    方車先行，而貿然通過上開交岔路口，致與騎乘重型機車亦
    未減速慢行之邱河鎮發生碰撞，致邱河鎮因傷重不治死亡。
    本件車禍肇事車輛即車號1225-GE 號自小客車於上開車禍事
    故發生時，已向原告投保強制汽車責任險，且事故發生時尚
    在保險期間內，原告經被保險人蔡幸容書面通知發生事故及
    查證屬實後，已依強制汽車責任保險法及保險契約賠付邱河
    鎮之繼承人1,543,244 元之事實，業據原告提出雲林縣警察
    局道路交通事故證明書、臺灣雲林地方法院檢察署相驗屍體
    證明書、汽機車理賠申請書、戶籍謄本、領款委託書、汽車
    險賠款暨電匯同意書、強制汽車責任保險理賠文件簽收單等
    為證；而被告因過失致死罪經臺灣高等法院台南分院95年度
    交上訴字第1126號刑事判決判處有期徒刑7 月，緩刑3 年確
    定，並經本院依職權調取上開刑事卷宗核閱屬實；而被告經
    本院合法通知未於言詞辯論期日到場爭執，亦未提出答辯狀
    以供本院斟酌，堪信原告上開主張為真正。
三、按被保險人違反道路交通管理處罰條例第21條或第21條之1
    規定而駕車，致被保險汽車發生汽車交通事故者，保險人仍
    應依本法規定負保險給付之責，但得在給付金額範圍內，代
    位行使請求權人對被保險人之請求權，強制汽車責任保險法
    第29條第1 項第5 款定有明文。而汽車駕駛人，未領有駕駛
    執照駕駛小型車或機器腳踏車者，處6 千元以上1 萬2 千元
    以下罰鍰，並當場禁止其駕駛，道路交通管理處罰條例第21
    條亦有明文規定。本件被告於車禍發生時並未領有駕駛執照
    ，竟於上開時、地，無照駕駛車號1225-GE 號自小客車，顯
    已違反道路交通管理處罰條例第21條之規定。又被告因左方
    車未讓右方車先行，致與被害人邱河鎮所騎乘之機車發生碰
    撞，致被害人邱河鎮傷重不治死亡，是被告就車禍之發生具
    有過失。而被告所駕駛車號1225-GE 號自小客車，已向原告
    投保強制汽車責任保險，事故發生時尚在保險期間，被告駕
    駛前揭自小客車肇事致被害人邱河鎮死亡，原告已依強制汽
    車責任保險法規定給付保險金予被害人邱河鎮之繼承人，則
    原告依強制汽車責任保險法第29條第1 項第5 款規定，於給
    付之保險金額範圍內，向被告求償，自屬有據。又本件車禍
    肇事責任經送請臺灣省嘉雲區車輛行車事故鑑定委員會鑑定
    結果，認「被告駕駛自小客車，行經無號誌交岔路口，左方
    車未讓右方車先行，為肇事主因，被害人邱河鎮騎乘機車，
    行經無號誌交岔路口，未注意車前狀況，為肇事次因。」有
    臺灣省嘉雲區車輛行車事故鑑定委員會94年11月17日嘉雲鑑
    第000000000C號函暨函附之鑑定意見書附於刑事卷可佐，足
    徵被告與被害人邱河鎮就車禍之發生均有過失。本院審酌被
    告與被害人邱河鎮之過失程度及情節，認本件車禍發生之責
    任歸屬，被告應負百分之七十之過失責任，被害人邱河鎮則
    應負百分之三十之過失責任。查原告因被保險人所投保之自
    小客車發生保險事故，已經給付死亡給付保險金150 萬元予
    被害人邱河鎮之繼承人，為兩造所不爭執，是原告本於強制
    汽車責任保險法第29條規定，代位請求被告賠償原告理賠之
    死亡給付保險金150 萬元之七成即105 萬元，為有理由，應
    予准許。
四、從而，原告依據強制汽車責任保險法第29條第1 項第5 款規
    定，請求被告給付105 萬元，及自96年5 月23日起至清償日
    止，按年息百分之五計算之利息，為有理由，應予准許。
五、原告陳明願供擔保請准宣告假執行，經核並無不合，爰酌定
    相當之擔保金額併宣告之。
六、據上論結，本件原告之訴為有理由，爰依民事訴訟法第385
    條第1 項前段、第78條、第392 條第1 項，判決如主文。
中　　華　　民　　國　　96　　年　　7 　　月　　6 　　日
                  民事第二庭    法  官  冷明珍
以上正本係照原本作成
如對本判決上訴，須於判決送達後20日內向本院提出上訴狀
中　　華　　民　　國　　96　　年　　7 　　月　　6 　　日
                                書記官　林美鳳
